臺灣高等法院刑事判決　　　　　　　　　　　　　　九十年度上易字第四二三三號
　　上　訴　人　臺灣桃園地方法院檢察署檢察官
　　被　　　告　乙○○
　　選任辯護人　李惠平
右上訴人因被告詐欺案件，不服臺灣桃園地方法院九十年度易字第九五七號，中華民
國九十年九月十九日第一審判決（起訴案號：臺灣桃園地方法院檢察署八十九年度偵
字第一五五一號），提起上訴，本院判決如左：
    主  文
上訴駁回。
    理  由
一、公訴意旨略以：被告乙○○為達和建設股份有限公司（以下簡稱達和公司）負責
    人，於民國八十一年三月間，出售坐落於桃園縣桃園市○○段第一一三、一一四
    、一一六、一一七、一一九、一二○、一二六、一二九、一三○、一三一號土地
    上之七層集合建築。其明知該集合建築之地下室第一層及第二層，扣除法定九十
    二個停車位之面積後，均屬共同使用部分（俗稱大公），已將該共同使用部分面
    積計入集合建築各承購戶之購買房地面積中平均分擔，不得再行出賣。竟意圖為
    自己不法之所有，將上開共同使用部分，併同原規劃為停車格之面積，重新劃分
    為二百七十二個停車位，再將新規劃出之停車位或以新台幣（下同）七十萬元單
    獨出售，或以將停車位價款包括在房價內等一物二賣之方式，出售新規劃之停車
    位，並向買受車位者佯稱擁有該車位之永久使用權，致使買受人不察，買受原先
    已計入共同使用部分之面積，陷於錯誤而支付價金。因認被告乙○○涉有刑法第
    三百三十九條第一項之詐欺罪嫌。
二、訊據被告乙○○堅決否認有詐欺犯行，辯稱：其建屋銷售之初，即將停車位二百
    七十二個之事實繪於廣告圖中，讓承買人知悉，並無隱瞞。且將Ａ、Ｂ棟規劃無
    車位，Ｃ、Ｄ棟有車位，包含於房屋總價中之事實，告知承買人，有車位使用者
    ，增加大公部分之持分，並透過協議分管方式，使有車位者，取得使用權，並無
    一物二賣之情形等語。而檢察官認被告涉犯詐欺罪嫌，係以告訴人甲○○之指述
    ，證人張秀蓮、沈仁都之證詞，及建築改良物登記簿、使用執照申請書、第一四
    九六建號區分所有建物共同使用部分附表、桃園縣政府八十九年七月二十八日八
    九府工建字第一四九四九三號函、照片、停車位現況圖、房屋買賣契約書、建築
    執照、車位認購證明書，為其論據。
三、經查：
（一）按犯罪事實應依證據認定之，無證據不得推定其犯罪事實；又不能證明被告犯
      罪者，應諭知無罪之判決。刑事訴訟法第一百五十四條、第三百零一條第一項
      分別定有明文。又認定不利於被告之事實，需依積極證據，苟積極證據不足為
      不利於被告之認定時，即應為有利於被告之認定，更不必有何有利之證據。另
      告訴人之告訴，係以使被告受刑事訴追為目的，是其陳述是否與事實相符，仍
      應調查其他證據以資審認。而刑法第三百三十九條第一項詐欺罪之成立，以意
      圖為自己或第三人不法所有，以詐術使人將本人或第三人之物交付為要件。所
      謂以詐術使人交付，必須被詐欺人因其詐術而陷於錯誤，若其所用方法，不能
      認為詐術，亦不致使人陷於錯誤，即不構成該罪（最高法院三十年上字第八一
      六號、五十二年台上字第一三○○號、四十六年台上字第二六○號判例意旨參
      照）。
（二）被告所經營之達和公司，預售之上開集合式廠房住家，於銷售之時，其地下室
      除規劃九十二個法定停車位，其餘防空避難設備亦已規劃為停車位。被告並將
      預售之房屋分類為含車位及不含車位兩種，制作書面廣告圖說，對外宣傳銷售
      。購屋者得自由選購，如選購含車位者，並按書面廣告圖選擇車位編號，為購
      屋之證人陳坤松、汪振清、石蔡雯琳、田永炎、徐黃金菊等人於原審法院結證
      屬實，並有台北新都書面廣告圖及車位認購證明書在卷可稽。是被告辯稱於預
      售當時，除九十二個法定停車位外，其餘防空避難空間亦規劃為停車位，總車
      位數為二百七十二個，並非於預售後，將防空避難室與法定停車位面積，重新
      劃分為二百七十二個停車位，另行出售等語，應屬有徵。
（三）按供防空避難設備使用之樓層地板面積，達到二百平方公尺者，得兼作停車空
      間，建築技術規則建築設計施工編第一百四十二條第六款定有明文，內政部台
      內營字六十五年七月十五日第六八八八○七號亦有解釋。本件系爭地下室總面
      積為一萬零九十點九一平方公尺，該作為防空避難使用之空間，可規劃為停車
      空間，被告將之規劃停車位，並無不法。
（四）被告於銷售之始，已將系爭房屋之地下室防空避難空間，規劃為停車場，並制
      作書面廣告圖說，供所有購屋者，自行選擇是否購買停車位，無隱瞞其情，並
      非於銷售之後，再將防空避難空間另行規劃停車場出售，自難認有一物二賣之
      行為。且衡諸一般交易之習慣，防空避難室多規劃為停車空間，由房屋之購買
      人，另出資價購，以分管契約方式，取得使用權。被告出售系爭房屋及停車位
      之方式，亦與一社會交易之習慣相符。
（五）告訴人及證人張秀蓮、沈仁都雖指被告另行出售停車位云云。惟被告既無隱瞞
      停車位及須選購之事實，難認被告對告訴人及其他購買人有何施用詐術之行為
      。告訴人及其他購買人亦未因而陷於錯誤。至於告訴人及其他購買人所購房屋
      之公共設施面積部分，其計算是否公平、合理，究屬雙方間之民事糾葛，尚難
      遽以詐欺之罪相繩。此外，復查無其他積極之證據足以證明被告有詐欺之犯行
      。
四、原審認不能證明被告犯罪，為其無罪之諭知，於法並無不合。檢察官上訴意旨，
    仍指被告犯詐欺罪，核無理由，上訴應予駁回。
五、據上論斷，應依刑事訴訟法第三百六十八條，判決如主文。
本案經檢察官柯麗鈴到庭執行職務。
中     華     民     國     九十一    年      一      月      二十九    日
                            臺灣高等法院刑事第五庭
                                審判長法  官  曾  德  水
      法  官  楊  貴  雄
                                      法  官  趙  功  恆
右正本證明與原本無異。
不得上訴。
                                      書記官  孫  佩  琳
中     華     民     國     九十一    年      一      月      二十九    日
